【裁判字號】    98,上訴,1323
【裁判日期】    980609
【裁判案由】    毒品危害防制條例
【裁判全文】
臺灣高等法院刑事判決                98年度上訴字第1323號
上  訴  人
即  被  告  乙○○
選任辯護人  廖蕙芳  律師
上  訴  人
即  被  告  丙○○
選任辯護人  楊華興  律師
上列上訴人等因違反毒品危害防制條例案件，不服臺灣臺北地方
法院97年度訴字第2234號，中華民國98年2月27日第一審判決（
起訴案號：臺灣臺北地方法院檢察署97年度偵字第16246號），
提起上訴，本院判決如下：
    主  文
上訴駁回。
    事  實
一、乙○○明知MDMA與愷他命係業經公告列為毒品危害防制條例
    第2 條第2 項第2 款、第3 款之第二級、第三級毒品，不得
    販賣，竟意圖營利，分別基於販賣第二級毒品MDMA及第三級
    毒品愷他命之犯意，而為下列各次販賣毒品之行為：(一)於民
    國97年1月3日23時15分許，丁○○以其所持用之門號000000
    0000號行動電話撥打乙○○所持用之0000000000號行動電話
    ，向乙○○購買100顆MDMA，乙○○以新臺幣（下同）18,00
    0元之價格應允後，於97年1月5日12時40分許，在停放在臺
    北市○○○路○段790巷即「協和工商職業學校」前由丁○○
    所駕駛之自小客車內販賣MDMA100顆予丁○○。(二)於97年2月
    3日21時34分許，蕭銘鴻以其所持用之門號0000000000號行
    動電話與乙○○所持用之上開行動電話聯絡，表示欲向乙○○購買50公克愷他命，乙○○以每公克350元之價格應允後
    ，旋於同日晚上某時在臺北市松山火車站前販賣愷他命予蕭
    銘鴻。(三)於97年3月26日23時14分、同日23時18分、同日23
    時34分許，蕭銘鴻與乙○○以其等上開行動電話門號聯絡，
    由蕭銘鴻向乙○○購買100公克、每公克250元之愷他命，乙○○應允後，旋於翌日凌晨0時42分在桃園市○○路上某處
    販賣愷他命予蕭銘鴻。(四)於97年7月4日14時51分、同日17時
    20分、同日17時34分許，蕭銘鴻以其上開行動電話撥打乙○○所持用之0000000000號行動電話，向乙○○購買50公克、
    每公克270元之愷他命，乙○○應允後，旋於同日17時34分
    許在桃園市○○路上某處販賣愷他命予蕭銘鴻。(五)於97年7
    月18日18時33分、同日18時38分、19時50分、20時14分，蕭
    銘鴻以其所持用之門號0000000000號行動電話與乙○○所持
    用之上開行動電話聯絡，向乙○○購買50公克、每公克270
    元之愷他命，乙○○應允後，旋於翌日20時20分許在桃園市
    ○○路上某處販賣愷他命予蕭銘鴻。(六)於97年7月24日凌晨1
    時9分許，劉采柔以其所持用之門號0000000000號行動電話
    與乙○○所持用之0000000000號行動電話聯絡（起訴書誤載
    為0000000000號行動電話，應予更正），向乙○○購買5公
    克、價值2,000元之愷他命，乙○○應允後，旋於同日凌晨1
    時23分許在臺北市○○○路○段790巷即「協和工商職業學校
    」前（起訴書誤載為臺北縣汐止市○○○路上某處，應予更
    正）販售愷他命予劉采柔。
二、丙○○亦明知愷他命業經公告列為毒品危害防制條例第2條
    第2項第3款之第三級毒品，不得非法持有、販賣，竟與乙○○共同基於販賣第三級毒品愷他命以營利之犯意聯絡，由乙○○負責提供愷他命，丙○○負責交付愷他命及收取款項，
    共同為下列各次販賣毒品之行為：(一)於97年6月29日14時26
    分、同日14時29分、15時4分許，陳文卿以其所持用之門號0
    000000000號行動電話與乙○○所持用門號0000000000號行
    動電話聯絡，表示欲向乙○○購買4公克之愷他命，乙○○
    應允後，即由乙○○將愷他命交予與其有販賣第三級毒品犯
    意聯絡之丙○○，由丙○○於同日15時4分許攜往臺北市西
    門町統帥舞廳附近交付價值2,000元之愷他命4公克予陳文卿
    。(二)於97年7月6日22時49分許，陳文卿、乙○○以上開行動
    電話聯絡，陳文卿表示欲購買4公克之愷他命，乙○○應允
    後，旋於同日22時51分以其上開行動電話撥打丙○○持用之
    0000000000號行動電話聯繫，告知與其有販賣第三級毒品犯
    意聯絡之丙○○備妥4公克之愷他命，於同日23時3分、同日
    23時53分撥打電話予陳文卿確定交易地點後，再於同日23時
    47分、23時53分電話通知丙○○於同日23時53分許攜往臺北
    市○○區○○街100號附近之便利商店交付價值2,000元之愷
    他命4公克予陳文卿。(三)於97年7月19日某時，劉采柔先以不
    詳方式與乙○○聯絡，表示欲向乙○○購買5公克之愷他命
    ，乙○○應允後，旋於同日21時18分以其門號0000000000號
    行動電話撥打丙○○持用之上開行動電話，告知與其有販賣
    第三級毒品犯意聯絡之丙○○備妥5公克之愷他命，再於同
    日21時43分、22時16分以上開行動電話與劉采柔持用之0000
    000000號行動電話聯絡確認交易地點，由丙○○於同日22時
    26分許攜往臺北縣汐止市○○○路上某間便利商店交付價值
    2,000元之愷他命5公克予劉采柔。(四)於97年7月25日2時49分
    許，陳文卿以其所持用之門號0000000000號行動電話與乙○○所持用門號0000000000號行動電話聯絡，表示欲向乙○○
    購買5公克之愷他命，乙○○應允後，旋於同日2時50分、3
    時28分以其門號0000000000號行動電話撥打丙○○持用之上
    開行動電話，告知與其有販賣第三級毒品犯意聯絡之丙○○
    備妥5公克之愷他命，再於同日3時31分、同日3時37分以上
    開行動電話與陳文卿聯絡確認交易地點，由丙○○攜往臺北
    市○○區○○街100號附近之便利商店交付價值2,500元之愷
    他命5公克予陳文卿。
三、乙○○明知愷他命係毒品危害防制條例第2條第2項第3款所
    列之第三級毒品，亦經行政院衛生署公告列為禁藥管理，屬
    於藥事法所稱之禁藥，依法不得轉讓，竟基於轉讓禁藥之犯
    意，而為下列各次轉讓第三級毒品愷他命之行為：(一)於97年
    6月27日20時56分、同日21時5分許，范志豪以其所持用之門
    號0000000000號行動電話與乙○○所持用之0000000000號電
    話聯絡，向乙○○索討愷他命，乙○○應允後，旋於同日21
    時5分許在臺北市○○街某處，轉讓愷他命2至3公克予范志
    豪。(二)於97年7月2日5時50分、同日5時56分、同日12時57分
    許，范志豪與乙○○以上開行動電話聯絡，向乙○○索討愷
    他命，乙○○應允後，旋於不詳時間、地點轉讓愷他命2至3
    公克予范志豪。(三)於97年7月9日10時5分前某時，在乙○○
    位於臺北市○○街300巷33之1號住處，轉讓愷他命10公克予
    范志豪施用。(四)於97年7月13日19時28分、同日19時55分許
    ，范志豪與乙○○以上開行動電話聯絡，向乙○○索討愷他
    命，乙○○應允後，旋於同日21時7分許，在乙○○上開住
    處轉讓愷他命2至3公克予范志豪。(五)於97年8月1日凌晨2時
    許，乙○○在友人楊維軒位於臺北市○○路256巷3弄25號5
    樓之住處，轉讓約2至3公克之愷他命予范志豪施用。(六)於97
    年6月1日至7月31日間之某日，在乙○○位於臺北市○○街3
    00巷33之1號住處，轉讓約1公克之愷他命予丙○○施用。
四、嗣於97年8月1日6時10分許，為警持臺灣臺北地方法院核發
    之搜索票，在臺北市○○路225巷3弄25號5樓查獲乙○○、
    范志豪2人在上開處所施用第三級毒品愷他命，並扣得乙○○所有之第三級毒品愷他命1包（驗前毛重3.32公克、驗餘
    重3.03公克），及循線至蕭銘鴻位於桃園縣桃園市○○街
    152巷38弄1-1號住處扣得乙○○販賣予蕭銘鴻之第三級毒品
    愷他命30包（驗前總毛重33.19公克，驗後總毛重33.09公克
    ）及分裝袋1包，始悉上情。
五、案經臺北市政府警察局少年警察隊移送臺灣臺北地方法院檢
    察署檢察官偵查起訴。
    理  由
一、訊據被告乙○○否認有前揭事實之販賣毒品犯行，被告丙○○則承認有前揭其參與之事實，且被告乙○○固不否認於97
    年1月5日12時40分許，在協和國際工商前交付第二級毒品MD
    MA100顆予丁○○之事實，惟矢口否認有何販賣MDMA之犯行
    ，辯稱這件是被告乙○○好友杜偉剛先打電話叫被告乙○○
    幫他購買，因為是好友，所以是以進價計算，沒有賺他的錢
    ，後來丁○○也打電話給被告乙○○，才知道要買的人是丁○○而不是杜偉剛，被告乙○○也告訴他同樣的價格，之後
    就約在協和工商前交易，又本件證人丁○○並未述及被告乙○○有從中牟利之情節，且本案並無其他人指訴被告販賣第
    二級毒品之犯行，況警員查獲被告乙○○時被告乙○○僅持
    有愷他命而未持有MDMA，自不得僅以丁○○1人有瑕疵之指
    述，遽認被告乙○○涉犯販賣第二級毒品犯行，我沒有販賣
    云云，然查證人丁○○於警詢、偵查及原審審理時均證稱於
    97年1月間與被告以行動電話聯繫，向被告乙○○購買價值1
    8,000元之MD MA100顆，並約定在協和國際工商學校會面交
    付等語綦詳（見97年度聲搜字第1141號卷第42至43頁、第45
    頁、97年度偵字第16246號卷二第35至36頁、原審卷第74頁
    ），且證人丁○○於97年1月3日23時15分、97年1月4日0時4
    0分、97年1月5日10時27分、同日12時40分以其0000000000
    號行動電話撥打乙○○之0000000000號行動電話稱「（丁○○）你那邊上是多少、（乙○○）你要幾個、（丁○○）
    100、（乙○○）50的是200、（丁○○）那100呢、（乙○○）18，接受嗎、（丁○○）那薰衣草、你們那邊在哪、（
    乙○○）協和你知道嗎、（乙○○）我過去了、你開什麼車
    、（丁○○）黑色馬3」，亦有監聽譯文在卷可查（97年度
    聲搜字第1141號卷第53至56頁），足認證人丁○○上揭證述
    應與事實相符，堪可採信。被告乙○○於原審審理時雖辯稱
    是因好友杜偉剛打電話叫我幫他購買毒品，我將我的進價告
    訴他，後來來拿的人是丁○○，我才知道是丁○○要買，後
    來丁○○也打1次電話給我，我也將同樣的價格告訴丁○○
    云云，惟自被告乙○○告知丁○○買50顆要價20,000元，買
    100顆要價18,000元之對話內容觀之，購買數量少價格較貴
    、購買數量多則價格較便宜，且丁○○與被告乙○○已在電
    話中就毒品買賣議價，惟毒品價格常因品質、市場需求多寡
    、查緝之寬嚴而有波動，如被告乙○○僅係幫丁○○調貨再
    以進價轉交丁○○而未從中牟利，被告乙○○豈有可能在尚
    未調到毒品之前即已知悉購買50顆或100顆MDMA之進貨價格
    。參以近年來因毒品氾濫嚴重，治安機關對於查緝非法販賣
    及吸用毒品等工作，無不嚴加執行，各傳播媒體對政府大力
    掃除毒品之決心亦再三報導，且販賣第二級毒品之法定本刑
    為無期徒刑或7年以上有期徒刑之罪，刑度可謂甚重，應為
    被告乙○○所明瞭，是若無利可圖，衡情尚難想像其會甘冒
    被查獲移送法辦，負擔重刑責之危險，而無代價為他人調取
    毒品，是縱未在被告身上或住處扣得第二級毒品MDMA，亦不
    足為對被告有利之認定，是被告所辯，顯屬卸責之詞，不足
    採信。再上開事實欄一之(二)至(六)被告乙○○於97年2月3日、
    97年3月27日、97年7月4日、97年7月18日、97年7月24日，
    在松山火車站、桃園火車站附近、協和工商職業學校前，以
    17,500元、25,0 00元、13,500元、13,500元、2,000元之價
    格，分別販賣愷他命予蕭銘鴻4次、劉采柔1次之事實，業據
    被告乙○○於原審準備程序及審理時坦承不諱（見原審卷第
    38頁反面、第73頁反面），核與證人蕭銘鴻於警詢及偵查中
    證稱於97年間先後在松山火車站、桃園火車站附近等地向被
    告乙○○購買愷他命，警方於97年8月1日在其住處查獲之愷
    他命30包是向被告乙○○購買的；證人劉采柔於偵查中證稱
    5毛就是指拿5克、1克400元，是乙○○自己拿給我的等語明
    確（見97年度偵字第16246號卷一第49至55頁、97年度偵字
    第16246號卷二第12至14頁、第135至136頁），並有被告乙○○持用0000000000號行動電話於97年2月3日21時34分撥打
    蕭銘鴻0000000000號行動電話談論「（蕭銘鴻）那50個都薰
    衣草、（乙○○）我給你35」；於97年3月26日23時14分、
    同日23時18分、同日23時34分互相聯絡稱「（乙○○）我現
    在下去你要不要、（蕭銘鴻）老闆你等一下過來幫我用一半
    一半」；被告乙○○持000000 0000行動電話於97年7月4日1
    4時51分、同日17時20分、同日17時34分接獲蕭銘鴻0000000
    000號行動電話稱「（乙○○）你想27就27、（蕭銘鴻）27
    啦50你來吧；（乙○○）我到了，你在哪裡、（蕭銘鴻）NE
    T」；於97年7月18日18時33分、同日18時38分、19時50分、
    20時14分互相聯繫稱「（乙○○）你說過2天再下去，再拿5
    0給你，你說27給你，我說好，（蕭銘鴻）鬥陣的，那就先5
    0就好了；（蕭銘鴻）我要到了，你在那邊、（乙○○）屈
    臣氏」；另被告於97年7月24日1時9分以0000000000號行動
    電話撥打劉采柔0000000000號行動電話稱「（乙○○）你要
    拿幾個、（劉采柔）5毛、（乙○○）你坐車來協和」之監
    聽譯文在卷可稽（見97年度聲搜字第1141號卷第119至120頁
    、第124頁、第154至155頁、第157至158頁、乙○○等人涉
    嫌違反毒品危害防制條例案事實清單卷第133頁），復佐以
    警方於97年8月1日10時10分許至蕭銘鴻位於桃園縣桃園市○○街152巷38弄1-1號住處搜索時，查獲蕭銘鴻持有之疑似毒
    品愷他命30包，經送請內政部警政署刑事警察局鑑定結果，
    檢出第三級毒品愷他命成分（驗前總毛重33.19公克，驗後
    總毛重33.09公克），此有內政部警政署刑事警察局97年8月
    29日刑鑑字第0970117445號鑑定書1份存卷可參（見97年度
    偵字第16246號卷(二)第92頁），足認被告出於任意性之自白
    與事實相符，應堪採為認定犯罪事實之證據。上開事實欄二
    部分被告乙○○、丙○○共同於97年6月29日、97年7月6日
    、97年7月19日、97年7月25日，臺北市西門町統帥舞廳附近
    、在臺北市○○街100號附近、臺北縣汐止市○○○路上某
    便利商店，以2,000元、2,000元、2,000元、2,500元之價格
    ，分別販賣愷他命予陳文卿3次、劉采柔1次之事實，業經被
    告乙○○於原審準備程序及審理時、被告丙○○於偵查、原
    審準備程序、審理及本院坦承不諱（見97年度偵字第16246
    號卷一第66頁、97年度偵字第16246號卷二第6頁、原審卷第
    39頁、第73頁反面），核與證人陳文卿於偵查中證稱於97
    年7月6日、97年7月25日與被告乙○○聯絡購買毒品，且於
    97年6月至7月間向被告丙○○在西門町統帥、峨嵋街100號
    附近拿毒品3次，及證人劉采柔於偵查中證稱97年7月19日向
    乙○○買毒品，是由丙○○交付毒品並拿2,000元予丙○○
    等語明確（見97年度偵字第16246號卷二第136頁至第138頁
    、第135頁、第138頁），且被告乙○○指示丙○○送交愷他
    命予買家及收款一情，亦經被告丙○○於警詢、偵查中證述
    屬實（見97年度偵字第16246號卷一第64至66頁、97年度偵
    字第162 46號卷二第6頁），並有被告乙○○以其持用之000
    0000000號行動電話於97年6月29日14時26分、同日14時29分
    、15時4分與陳文卿之0000000000號行動電話互相聯絡稱「
    （陳文卿）我要那個啊．．．就是下面、4個、（乙○○）
    好啊、（陳文卿）我在統帥這邊」；於97年7月6日22時49分
    、同日23時3分、同日23時53分被告乙○○與陳文卿以上開
    電話互相聯絡稱「（乙○○）那我要帶幾、（陳文卿）4包
    菸、（乙○○）你在同一個地方嗎、（陳文卿）100號啊、
    （乙○○）還是我叫我的人去、（陳文卿）他已經到了嗎、
    （乙○○）好，他打給我了」，另方面被告乙○○亦於同日
    22時51分、同日23時47分、23時53分以0000000000號行動電
    話撥打被告丙○○之0000000000號行動電話稱「（乙○○）
    峨嵋街100號，然後帶4包菸過去、（丙○○）我到峨嵋街了
    」；及被告乙○○以其持用之0000 000000號行動電話於97
    年7月19日21時18分撥打丙○○持用之00000000000號行動電
    話稱「（乙○○）你帶5個過去收2000會不會吃虧、（丙○○）我想一下，帶5個，這樣1個是多少、（乙○○）4、（
    丙○○）好啊、（乙○○）你到汐止樟樹一路，左轉，一左
    轉打給我」，被告乙○○亦於同日21時43分、22時16分與劉
    采柔持用之0000000000號行動電話互相聯絡稱「（乙○○）
    他在7-11等你」；於97年7月25日2時49分、同日3時31分、
    同日3時37分被告乙○○與陳文卿以上開電話互相聯絡稱「
    （陳文卿）就那個5、（乙○○）下5、我派人過去、你在西
    門町嗎、（陳文卿）對，你要叫上次那個嗎、我一樣在全家
    對面等他」，被告乙○○亦於於同日2時50分、3時28分撥打
    丙○○之0000000000號行動電話稱「（乙○○）你上次去西
    門町跟他收5嘛對不對、（丙○○）對啊、（乙○○）好，
    一樣、（乙○○）你等一下到了，先把它丟在車廂，然後離
    車子遠一點，然後先跟她收，再帶她去開車」之監聽譯文在
    卷可稽（見0000000000譯文卷第107頁、第125頁、第126頁
    、第151頁、乙○○等人涉嫌違反毒品危害防制條例案事實
    清單卷第126頁、0000000000譯文卷第132頁、第133頁、第1
    38頁、97年度聲搜字第1141號卷第115頁），足認被告二人
    出於任意性之自白與事實相符，應堪採為認定犯罪事實之證
    據。又按販賣毒品係政府嚴予查緝之違法行為，並無公定價
    格，且出售份量可任意分裝增減，價格亦因毒品純度、買賣
    數量、買賣雙方關係資力、毒品來源是否充裕、檢警查緝等
    因素而有不同，難有客觀之標準，是販賣利得除經行為人坦
    承或價量明確或查扣之帳冊價量均記載明確外，實難加以認
    定，然不論是瓶裝或紙包之毒品，均可任意分裝或增減其分
    量，復可依買受人之需求按原包裝賣出或再分裝為小包出售
    ，則無論以原包裝賣出或分裝後再行出賣之每包售價，均可
    因賺取價差而牟得利益，至為昭然，是縱未確切查得販賣賺
    取之實際差價，但除別有事證，足認係按同一價格轉讓，確
    未牟利之情形外，尚難執此認非法販賣之事證有所不足，致
    知過坦承者難辭重典，飾詞否認者反得逞僥倖，而失情理之
    平；且第二級毒品MDMA、第三級毒品愷他命之價格不低，取
    得不易，凡為販賣之不法行為者，苟無利可圖，應無甘冒持
    有毒品遭查獲之極大風險，從事此買賣工作，再參諸被告與
    丁○○、蕭銘鴻、劉采柔、陳文卿間俱欠缺至親關係等情，
    苟無利得，被告豈有甘冒遭查緝法辦重刑之風險，而平白無
    端從事販賣MDMA、愷他命之理？是其販入之價格必較售出之
    價格低廉，而有從中賺取買賣差價牟利之意圖及事實，應屬
    符合論理法則而不違背社會通常經驗之合理判斷，是以被告
    顯有藉各該次交易毒品行為從中取利之意圖及事實，要無疑
    義，是被告二人前揭販賣之行為，必有差價利益，否則其當
    無甘冒經查獲後遭判處重刑之危險，被告二人意圖營利之意
    甚明。上開事實欄三部分被告乙○○於97年6月27日、97年7
    月2日、97年7月9日、97年7月13日、97年8月1日、97年6月1
    日至同年7月31日間某日，在臺北市○○街某處、不詳地點
    、臺北市○○街300巷33之1號、臺北市○○路256巷3弄25號
    5樓等地分別轉讓第三級毒品予范志豪5次、丙○○1次之事
    實，業經被告乙○○於原審準備程序及審理時坦白承認（見
    原審卷第38頁反面、第73頁反面），核與證人范志豪於警詢
    及偵查中證稱97年6月27日、97年7月2日乙○○均有提供2至
    3公克的愷他命給我、97年7月9日乙○○要請我的10公克愷
    他命，我先去他家用，後來我從他家離開時放在他家裡，因
    他說要送我，所以我當天打完電話後又回去他家找他拿這10
    公克的愷他命，97年7月13日我也是到乙○○家，他請我2至
    3公克的份量，97年8月1日至臺北市○○路225巷3弄25號找
    乙○○，提供我2至3公克愷他命；證人丙○○於警詢及偵查
    中證稱因我曾替乙○○送過毒品，故他免費提供一些愷他命
    給我等語明確（見97年度偵字第16246號卷二第8頁、第9頁
    、第6頁、97年度偵字第16246號卷一第69頁、第62頁），並
    有被告乙○○以其持用0000000000號行動電話於97年6月27
    日20時56分、同日21時5分與范志豪0000000000號行動電話
    互相聯絡稱「（范志豪）LIVAS還有嗎、（乙○○）對啊」
    ；於97年7月2日5時50分、同日5時56分、12時57分2人以上
    開電話聯繫談論毒品價格之事；於97年7月9日10時5分2人以
    上開電話聯絡稱「（范志豪）我那1包在你那邊對不對、（
    乙○○）哪1包、（范志豪）我跟你借的那10啊」；於97年7
    月13日19時28分、同日19時55分2人以上開行動電話互相聯
    絡稱「（范志豪）要拿啊（乙○○）好啦」之監聽譯文在卷
    可佐（乙○○等人涉嫌違反毒品危害防制條例案事實清單卷
    第16頁、第19頁、第28頁、第34頁），且警方於97年8月1日
    至臺北市○○路225巷3弄25號搜索時，查獲被告乙○○所有
    之疑似毒品愷他命1包，經送請內政部警政署刑事警察局鑑
    定結果，檢出第三級毒品愷他命成分（毛重3.32公克、驗餘
    重3.03公克），此有內政部警政署刑事警察局97年8月29日
    刑鑑字第0970117445號鑑定書1份存卷可參（見97年度偵字
    第16246號卷二第92頁）足認被告出於任意性之自白與事實
    相符，應堪採為認定犯罪事實之證據。綜上所述，被告乙○○、丙○○共同販賣第三級毒品、被告乙○○另單獨販賣第
    二級毒品、第三級毒品及轉讓第三級毒品犯行，事證明確，
    被告二人犯行堪以認定。
二、查MDMA、愷他命分別為毒品危害防制條例第2條第2項第2款
    、第3款所稱之第二級、第三級毒品，愷他命除係屬毒品危
    害防制條例第2條第2項第3款所列之第三級毒品外，亦屬中
    央衛生主管機關明令公告禁止製造、輸入、輸出或販賣之毒
    害藥品（禁藥），不得販賣、轉讓或持有。行為人明知為禁
    藥即愷他命而轉讓予他人者，除成立毒品危害防制條例第8
    條第3項之轉讓第三級毒品罪外，亦構成藥事法第83條第1項
    之轉讓禁藥罪，此係屬同一犯罪行為而同時有2種法律可資
    處罰之「法規競合」情形，應依「重法優於輕法」、「後法
    優於前法」等法理，擇一處斷（最高法院96年度臺上字第35
    82號判決意旨參照）。又本件並無證據證明被告乙○○轉讓
    之愷他命達行政院依毒品危害防制條例第8條第6項授權，於
    93年1月7日院臺法字第0930080551號令頒轉讓持有第三級毒
    品淨重20公克以上，自不得依上開條例第8條第6項規定加重
    其刑。另被告乙○○轉讓第三級毒品既未在淨重20公克以上
    ，則比較藥事法第83條第1項及毒品危害防制條例第8條第3
    項規定之法定刑結果，自以藥事法第83條第1項之規定之法
    定刑較重，依上開說明，自應對被告乙○○論以藥事法第83
    條第1項之明知為禁藥而轉讓罪。核被告乙○○犯罪事實一
    之(一)（即附表一編號1），係犯毒品危害防制條例第4條第2
    項之販賣第二級毒品罪；被告乙○○犯罪事實一之(二)至(六)、
    二（即附表一編號2至6、附表一編號7至10）所為，均係犯
    毒品危害防制條例第4條第3項販賣第三級毒品罪；被告乙○○犯罪事實三（即附表一編號11至16）所為，均係犯藥事法
    第83條第1項明知為禁藥而轉讓罪；被告丙○○犯罪事實二
    （即附表二）所為，均係犯毒品危害防制條例第4條第3項販
    賣第三級毒品罪。被告乙○○販賣第二級毒品MDMA、第三級
    毒品愷他命及轉讓第三級毒品愷他命前後，持有第二級毒品
    MDMA、第三級毒品愷他命之低度犯行，分別為販賣及轉讓之
    高度行為所吸收，均不另論罪，被告丙○○持有第三級毒品
    之低度行為亦均為販賣第三級毒品之高度行為所吸收，均不
    另論罪。被告乙○○、丙○○間就犯罪事實二之犯行有犯意
    聯絡及行為分擔，均為共同正犯。又按被告以外之人於審判
    外之陳述雖不符刑事訴訟法第159條之1至之4等4條之規定，
    而經當事人於審判程序同意作為證據，法院審酌該言詞陳述
    或書面陳述作成時之情況，認為適當者，亦得為證據；當事
    人、代理人或辯護人於法院調查證據時，知有刑事訴訟法第
    159條第1項不得為證據之情形，而未於言詞辯論終結前聲明
    異議者，視為有前項之同意，同法第159條之5定有明文。查
    本件證人丁○○、蕭銘鴻、范志豪於警詢中所為陳述，及證
    人即被告丙○○於警詢中對於負責替被告乙○○向買家送貨
    、收錢之陳述，其性質雖屬傳聞證據，且查無符合同法第15
    9條之1至之4等前4條之情形，惟上開證人所為之上開警詢筆
    錄內容，業經公訴人及被告於原審審判程序同意作為證據，
    審理時提示並告以要旨，經公訴人及被告表示意見，已知上
    述筆錄乃傳聞證據，且均未於言詞辯論終結前對該等筆錄內
    容異議，依上開規定，是上開證人於警詢中之證言應具有證
    據能力。再按被告以外之人於偵查中向檢察官所為陳述，除
    顯有不可信之情況者外，得為證據，刑事訴訟法第159條之1
    第2項定有明文。本件證人丁○○、蕭銘鴻、劉采柔、陳文
    卿、范志豪、丙○○於檢察官偵查中以證人身份向檢察官具
    結所為之證述，未曾提及檢察官在偵查時有不法取供之情形
    ，亦無顯不可信之情況，依上說明，證人丁○○、蕭銘鴻、
    劉采柔、陳文卿、范志豪、丙○○於偵查中之證言自具有證
    據能力。
三、原審以被告乙○○、丙○○之犯行明確，適用藥事法第83條
    第1項，毒品危害防制條例第4條第2項、第3項、第19條第1
    項，刑法第11條、第28條、第38條第1項第1款、第51條第5
    款、第9款之規定，並審酌被告乙○○、丙○○均正值青年
    ，竟不思以正當途徑取得金錢，明知第二、三級毒品MDMA及
    愷他命戕害人體身心健康非輕，被告乙○○竟意圖營利販賣
    及轉讓毒品，被告丙○○則參與販賣第三級毒品犯行，對於
    國人身心健康及社會秩序有莫大之潛在危害，足使社會施用
    毒品人口增加，而相對提高社會負成本，減損勞動生產力，
    影響社會層面至深且鉅，惟本件販賣毒品之對象僅有丁○○
    、蕭銘鴻、劉采柔、陳文卿，所得利益非鉅，及被告乙○○
    雖就販賣第二級毒品部分猶飾詞卸責，然於原審審理時就販
    賣及轉讓第三級毒品部分坦承犯行，態度尚佳，而被告丙○○並無獨立取得第三級毒品之貨源，且在毒品交易過程中，
    參與之程度僅止於交付毒品、收取價金，犯後亦坦承全部犯
    行，態度良好，目前仍為在學學生等一切情狀，及檢察官對
    被告乙○○具體求刑求處應執行刑有期徒刑10年，固有見地
    ，惟斟酌被告乙○○明知其毒品危害非淺，仍將毒品賣予、
    轉讓他人，助長毒品氾濫，本不宜輕縱，認公訴人原求處被
    告乙○○之上揭有期徒刑，稍嫌過輕，應量處如主文所示之
    刑為適當，另被告丙○○以其思慮為尚未成熟之人，且本案
    其情節尚屬輕微，犯後亦坦承犯行，態度良好，請求以刑法
    第59條之規定減輕其刑等語。惟按刑法第59條規定犯罪情狀
    可憫恕者，得酌量減輕其刑，固為法院依法得自由裁量之事
    項，然非漫無限制，必須犯罪另有特殊之原因與環境，在客
    觀上足以引起一般同情，認為即予宣告法定低度刑期尤嫌過
    重者，始有其適用。是為此項裁量減刑時，必須就被告全部
    犯罪情狀予以審酌在客觀上是否有足以引起社會上一般人之
    同情，而可憫恕之情形，始稱適法（最高法院88年度台上字
    第6683號判決可資參照），而本件被告丙○○犯行已如前述
    ，其與被告乙○○貪圖暴利，所為危害國人健康至鉅，衡情
    並無何等足以引起一般同情之客觀情狀而應予以憫恕，且販
    賣第三級毒品之低度刑屬有期徒刑5年以上之罪，並非最輕
    本刑無期徒刑可比，應無情輕法重可言，辯護意旨容有誤會
    ，爰不依刑法第59條酌減其刑，並說明被告乙○○所使用供
    作本件販賣毒品之行動電話門號0000000000號、0000000000
    號晶片卡，分別為甲○○、沈韻婷所申辦，被告丙○○所使
    用供作本件販賣毒品之行動電話門號0000000000號晶片卡，
    為陳玉華所申辦，此有通聯調閱查詢單在卷可查（見97年度
    聲搜字第1141號卷第161頁、第162頁、第163頁），上開門
    號之登記租用人既非被告乙○○、丙○○本人，尚難認係被
    告乙○○、丙○○所有之物，且亦無證據證明該等門號所置
    入之行動電話機具為被告乙○○、丙○○所購買，應屬甲○○、沈韻婷、陳玉華登記租用上開門號時搭配購買而為其等
    所有，故該等門號及行動電話機具縱經被告乙○○、丙○○
    用於聯絡販賣事宜，但因毒品危害防制條例第19條第1項有
    關沒收之規定，並無如同條例第18條第1項所定「不問屬於
    犯人與否，沒收之」之明文，應屬相對沒收主義之立法，其
    應沒收之物，應以屬被告乙○○、丙○○所有者為限，自毋
    庸宣告沒收。至公訴人雖認被告乙○○另以0000000000號、
    0000000000號行動電話供聯絡販賣毒品使用之工具，惟經比
    對卷內被告乙○○與上開買家之電話監聽譯文，並無使用上
    開2門號之紀錄，是此部分與被告乙○○本件犯行無關。按
    毒品危害防制條例第19條第1項所定「供犯罪所用或因犯罪
    所得之物」，係指犯同條例第4條至第9條、第12條、第13條
    或第14條第1項、第2項之罪所用或所得之物，不包括毒品本
    身在內，是尚不得援用此項規定為第三級毒品之沒收依據，
    而毒品危害防制條例對於查獲之販賣第三級毒品之沒收，並
    無特別規定，如其行為已構成犯罪，則該毒品即屬不受法律
    保護之違禁物，應依刑法第38條第1項第1款之規定沒收之。
    是在臺北市○○路256巷3弄25號5樓住處扣案之第三級毒品
    愷他命1包，衡諸上開說明，並無毒品危害防制條例第19條
    第1項規定之適用，且上開條例並無特別沒收之規定，被告
    乙○○所為復已構成犯罪，則上開毒品即屬不受法律保護之
    違禁物，應依刑法第38條第1項第1款規定，予以宣告沒收。
    本件被告乙○○、丙○○共同販賣第三級毒品愷他命予陳文
    卿3次各得款2,000元、2,000元、2,500元（即附表一編號7
    、8、10、附表二編號1、2、4）、予劉采柔得款2, 000元（
    即附表一編號9、附表二編號3），應依毒品危害防制條例第
    19條第1項規定宣告連帶沒收，如全部或一部不能沒收，應
    以被告2人財產抵償之。另被告乙○○個人販賣第二級毒品
    MDMA予丁○○得款18,000元（即附表一編號1）、販賣第三
    級毒品愷他命予蕭銘鴻4次各得款17,500元、25,000元、13,
    500元、13,500元（即附表一編號2至5）、販賣第三級毒品
    愷他命予劉采柔得款2,000元（即附表一編號6），亦應依毒
    品危害防制條例第19條第1項規定沒收之，如全部或一部不
    能沒收時，以被告乙○○之財產抵償之。至在蕭銘鴻位於住
    處扣得之愷他命30包、分裝袋1包等物，蕭銘鴻於警詢中坦
    承愷他命為向被告乙○○購買，為蕭銘鴻是否另案涉及販賣
    第三級毒品案件之物，故不予宣告沒收。至分裝袋1包，因
    無證據證明與本件被告販賣第三級毒品犯行有關，亦不予宣
    告沒收等，因認被告乙○○犯如附表壹所示之拾陸罪，各處
    如附表壹所示之刑。應執行有期徒刑拾伍年，未扣案犯罪所
    得之財物新臺幣捌萬玖仟伍佰元沒收，如全部或一部不能沒
    收時，以其財產抵償之，未扣案犯罪所得之財物新臺幣捌仟
    伍佰元與丙○○連帶沒收，如全部或一部不能沒收時，以其
    與丙○○之財產連帶抵償之，扣案之第三級毒品愷他命壹包
    （毛重參點參貳公克、驗餘重參點零參公克）沒收。被告丙○○犯如附表貳所示之肆罪，各處如附表貳所示之刑。應執
    行有期徒刑柒年，未扣案犯罪所得之財物新臺幣捌仟伍佰元
    與乙○○連帶沒收，如全部或一部不能沒收時，以其與乙○○之財產連帶抵償之等，經核於法並無違誤，量刑亦屬妥適
    ，被告乙○○上訴請求依照毒品危害防治條例第17條規定減
    輕其刑等，按諸毒品危害防制條例第17條規定，犯同條例第
    4條第1項之罪，供出毒品來源，因而破獲者，得減輕其刑，
    其立法意旨重在鼓勵具體供出其上游販毒者，俾使追查該毒
    梟前手及其上游毒品，以杜絕毒品之蔓延與氾濫，倘僅供出
    共犯為何人，但尚未進而查獲毒梟前手或其上游毒品者，仍
    不得執此邀本條規定之寬減（最高法院90年度台上字第1639
    號刑事判決及86年臺覆字第54號刑事判例意旨可資參照）。
    被告乙○○雖於本院供出其所購入之毒品之來源為戴文忠，
    惟尚乏證據證明其所供之毒品來源為真實，是尚難其已合於
    毒品危害防制條例第17條供出毒品來源因而破獲之要件，自
    難依該條規定減輕其刑。而被告丙○○上訴請求依照刑法第
    59條規定減輕其刑等，惟查刑法上之酌量減輕，必於犯罪之
    情狀可憫恕時，始得為之，為刑法第59條所明定，至情節輕
    微僅可為法定刑內從輕科刑之標準，不得據為酌量減輕之理
    由，必須犯罪另有特殊之原因與環境等等，在客觀上足以引
    起一般同情，認為即予宣告法定低度刑期尤嫌過重者，始有
    其適用（最高法院28年上字第1064號、45年臺上字第1165號
    判例參照）。本件被告丙○○雖坦承全部犯行，犯後態度亦
    屬良好，然其與被告乙○○貪圖暴利，所為危害國人健康至
    鉅，衡情並無何等足以引起一般同情之客觀情狀而應予以憫
    恕，且販賣第三級毒品之低度刑屬有期徒刑5年以上之罪，
    並非最輕本刑無期徒刑可比，應無情輕法重可言，自無以予
    酌減其刑之必要。是被告二人之上訴均無理由，應予駁回。
據上論斷，應依刑事訴訟法第368條判決如主文。
本案經檢察官呂光華到庭執行職務。
中    華    民    國    98    年    6     月    9     日
                  刑事第九庭  審判長法  官  陳貽男
                                    法  官  周盈文
                                    法  官  許宗和
以上正本證明與原本無異。
如不服本判決，應於收受送達後10日內向本院提出上訴書狀，其
未敘述上訴之理由者並得於提起上訴後10日內向本院補提理由書
（均須按他造當事人之人數附繕本）「切勿逕送上級法院」。
                                    書記官  林淑貞
中    華    民    國    98    年    6    月    17    日
 附表一：被告乙○○論罪科刑部分
┌──┬─────────────────────┬─────┐
│編號│    罪名及宣告刑                          │  備註    │
├──┼─────────────────────┼─────┤
│1   │乙○○販賣第二級毒品，處有期徒刑柒年貳月，│即犯罪事實│
│    │未扣案犯罪所得之財物新臺幣壹萬捌仟元沒收，│一(一)所示犯│
│    │如全部或一部不能沒收時，以其財產抵償之。  │行        │
├──┼─────────────────────┼─────┤
│2   │乙○○販賣第三級毒品，處有期徒刑伍年貳月，│即如犯罪事│
│    │未扣案犯罪所得之財物新臺幣壹萬柒仟伍佰元沒│實一(二)所示│
│    │收，如全部或一部不能沒收時，以其財產抵償之│犯行      │
│    │。                                        │          │
├──┼─────────────────────┼─────┤
│3   │乙○○販賣第三級毒品，處有期徒刑伍年貳月，│即如犯罪事│
│    │未扣案犯罪所得之財物新臺幣貳萬伍仟元沒收，│實一(三)所示│
│    │如全部或一部不能沒收時，以其財產抵償之。  │犯行      │
├──┼─────────────────────┼─────┤
│4   │乙○○販賣第三級毒品，處有期徒刑伍年貳月，│即如犯罪事│
│    │未扣案犯罪所得之財物新臺幣壹萬參仟伍佰元沒│實一(四)所示│
│    │收，如全部或一部不能沒收時，以其財產抵償之│犯行      │
│    │。                                        │          │
├──┼─────────────────────┼─────┤
│5   │乙○○販賣第三級毒品，處有期徒刑伍年貳月，│即如犯罪事│
│    │未扣案犯罪所得之財物新臺幣壹萬參仟伍佰元沒│實一(五)所示│
│    │收，如全部或一部不能沒收時，以其財產抵償之│犯行      │
│    │。                                        │          │
├──┼─────────────────────┼─────┤
│6   │乙○○販賣第三級毒品，處有期徒刑伍年貳月，│即如犯罪事│
│    │未扣案犯罪所得之財物新臺幣貳仟元沒收，如全│實一(六)所示│
│    │部或一部不能沒收時，以其財產抵償之。      │犯行      │
├──┼─────────────────────┼─────┤
│7   │乙○○共同販賣第三級毒品，處有期徒刑伍年貳│即如犯罪事│
│    │月，未扣案犯罪所得之財物新臺幣貳仟元與楊文│實二(一)所示│
│    │睿連帶沒收，如全部或一部不能沒收時，以其與│犯行      │
│    │丙○○之財產連帶抵償之。                  │          │
├──┼─────────────────────┼─────┤
│8   │乙○○共同販賣第三級毒品，處有期徒刑伍年貳│即如犯罪事│
│    │月，未扣案犯罪所得之財物新臺幣貳仟元與楊文│實二(二)所示│
│    │睿連帶沒收，如全部或一部不能沒收時，以其與│犯行      │
│    │丙○○之財產連帶抵償之。                  │          │
├──┼─────────────────────┼─────┤
│9   │乙○○共同販賣第三級毒品，處有期徒刑伍年貳│即如犯罪事│
│    │月，未扣案犯罪所得之財物新臺幣貳仟元與楊文│實二(三)所示│
│    │睿連帶沒收，如全部或一部不能沒收時，以其與│犯行      │
│    │丙○○之財產連帶抵償之。                  │          │
├──┼─────────────────────┼─────┤
│10  │乙○○共同販賣第三級毒品，處有期徒刑伍年貳│即如犯罪事│
│    │月，未扣案犯罪所得之財物新臺幣貳仟伍佰元與│實二(四)所示│
│    │丙○○連帶沒收，如全部或一部不能沒收時，以│犯行      │
│    │其與丙○○之財產連帶抵償之。              │          │
├──┼─────────────────────┼─────┤
│11  │乙○○明知為禁藥而轉讓，處有期徒刑伍月。  │即如犯罪事│
│    │                                          │實三(一)所示│
│    │                                          │犯行      │
├──┼─────────────────────┼─────┤
│12  │乙○○明知為禁藥而轉讓，處有期徒刑伍月。  │即如犯罪事│
│    │                                          │實三(二)所示│
│    │                                          │犯行      │
├──┼─────────────────────┼─────┤
│13  │乙○○明知為禁藥而轉讓，處有期徒刑伍月。  │即如犯罪事│
│    │                                          │實三(三)所示│
│    │                                          │犯行      │
├──┼─────────────────────┼─────┤
│14  │乙○○明知為禁藥而轉讓，處有期徒刑伍月。  │即如犯罪事│
│    │                                          │實三(四)所示│
│    │                                          │犯行      │
├──┼─────────────────────┼─────┤
│15  │乙○○明知為禁藥而轉讓，處有期徒刑伍月，扣│即如犯罪事│
│    │案之第三級毒品愷他命壹包（毛重參點參貳公克│實三(五)所示│
│    │、驗餘重參點零參公克）沒收。              │犯行      │
├──┼─────────────────────┼─────┤
│16  │乙○○明知為禁藥而轉讓，處有期徒刑伍月。  │即如犯罪事│
│    │                                          │實三(六)所示│
│    │                                          │犯行      │
└──┴─────────────────────┴─────┘
附表二：被告丙○○論罪科刑部分
┌──┬─────────────────────┬─────┐
│編號│    罪名及宣告刑                          │  備註    │
├──┼─────────────────────┼─────┤
│1   │丙○○共同販賣第三級毒品，處有期徒刑伍年貳│即如犯罪事│
│    │月，未扣案犯罪所得之財物新臺幣貳仟元與高偉│實二(一)所示│
│    │盛連帶沒收，如全部或一部不能沒收時，以其與│犯行      │
│    │乙○○之財產連帶抵償之。                  │          │
├──┼─────────────────────┼─────┤
│2   │丙○○共同販賣第三級毒品，處有期徒刑伍年貳│即如犯罪事│
│    │月，未扣案犯罪所得之財物新臺幣貳仟元與高偉│實二(二)所示│
│    │盛連帶沒收，如全部或一部不能沒收時，以其與│犯行      │
│    │乙○○之財產連帶抵償之。                  │          │
├──┼─────────────────────┼─────┤
│3   │丙○○共同販賣第三級毒品，處有期徒刑伍年貳│即如犯罪事│
│    │月，未扣案犯罪所得之財物新臺幣貳仟元與高偉│實二(三)所示│
│    │盛連帶沒收，如全部或一部不能沒收時，以其與│犯行      │
│    │乙○○之財產連帶抵償之。                  │          │
├──┼─────────────────────┼─────┤
│4   │丙○○共同販賣第三級毒品，處有期徒刑伍年貳│即如犯罪事│
│    │月，未扣案犯罪所得之財物新臺幣貳仟伍佰元與│實二(四)所示│
│    │乙○○連帶沒收，如全部或一部不能沒收時，以│犯行      │
│    │其與乙○○之財產連帶抵償之。              │          │
└──┴─────────────────────┴─────┘
附錄本案論罪科刑法條
毒品危害防制條例第4條第2項、第3項
製造、運輸、販賣第二級毒品者，處無期徒刑或7 年以上有期徒
刑，得併科新臺幣7,000,000 元以下罰金。
製造、運輸、販賣第三級毒品者，處5 年以上有期徒刑，得併科
新臺幣5,000,000 萬元以下罰金。
藥事法第83條第1項
明知為偽藥或禁藥，而販賣、供應、調劑、運送、寄藏、牙保、
轉讓或意圖販賣而陳列者，處7 年以下有期徒刑，得併科新臺幣
5,000,000 元以下罰金。


司法院資訊處製作；財團法人民間司法改革基金會備份。
